【裁判字號】    92,訴,793
【裁判日期】    920630
【裁判案由】    洗錢防制法
【裁判全文】
臺灣臺北地方法院刑事判決                          九十二年度訴字第七九三號
    公  訴  人  臺灣臺北地方法院檢察署檢察官
    被      告  甲○○
右列被告因違反洗錢防制法案件，經檢察官聲請簡易判決處刑（九十一年度偵字第一
七八二五號），本院認不宜以簡易判決處刑，改依通常程序審理，及移
高雄地方法院檢察署九十二年度偵續字第七一號），本院判決如左：
    主  文
甲○○連續幫助共同洗錢，處有期徒刑肆月，如易科罰金，以參佰元折算壹日。所得
財物新臺幣陸仟元沒收，如全部或一部不能沒收時，以其財產抵償之。
    事  實
一、甲○○基於概括犯意，於民國九十年十一月二日上午，見報紙分類廣告刊登有高
    價收購郵局、銀行帳戶之訊息，因缺錢花用，經依廣告上刊登以不知情黃培傑（
    另經公訴人為不起訴處分）名義所申請使用之0000000000門號電話，
    與真實姓名年籍資料不詳自稱「陳先生」之成年男子取得聯繫後，得知「陳先生
    」願以高價收購郵局及金融機構帳戶之存摺及金融卡，雖預見提供帳戶予他人使
    用，不無因而供他人作為掩飾或隱匿重大犯罪所得財物之用，然因覬覦每本存摺
    新臺幣（下同）三千元之代價，竟仍基於幫助洗錢之不確定故意，於同日依「陳
    先生」電話指示，前往高雄市臺新銀行大順分行開設帳號為000000000
    00000之帳戶後，即依「陳先生」電話指示，於同日在高雄市○○區○○里
    ○鄰○○路七十二之一號其住處，將前揭帳戶使用之存摺、金融卡、開戶印章、
    電話語音密碼、金融卡密碼、存摺密碼、身分證影本等物，交付予「陳先生」所
    指派真實姓名年籍資料不詳之成年男子，提供予「陳先生」使用，並當場收得三
    千元之報酬，藉此幫助「陳先生」等人所組成之詐欺集團，掩飾及隱匿因常業詐
    欺所得之款項而使偵查機關不易追查。嗣於九十年十一月二十二日，丙○○依中
    國時報廣告刊登之聯絡方式，與真實姓名年籍不詳自稱「黃小姐」之女子聯絡購
    買行動電話，「黃小姐」佯約丙○○見面交貨，並稱於見面前需先轉帳匯款至前
    揭0000000000000之帳戶內，丙○○不疑有詐，乃以華南商業銀行
    金融卡（帳號詳卷），透過自動提款機轉帳之方式，先於九十年十一月二十二日
    下午七時許匯款四千元，再於翌日即同年月二十三日下午四時二十八分許匯款三
    千九百九十三元，至前揭甲○○所出售之臺新銀行帳戶內以為價金之交付，卻未
    取得訂購之行動電話且無法與「黃小姐」聯絡，丙○○始知受騙。
二、甲○○又承前揭概括犯意，於九十年十二月十九日，見報紙分類廣告刊登有前揭
    訊息，又因缺錢花用，經依廣告上刊登之連絡方式，與真實姓名年籍資料不詳之
    成年男子取得聯繫後，得知該成年男子願以高價收購郵局及金融機構帳戶之存摺
    及金融卡，雖預見提供帳戶予他人使用，不無因而供他人作為掩飾或隱匿重大犯
    罪所得財物之用，然因覬覦每本存摺三千元之代價，竟又基於幫助洗錢之不確定
    故意，前往高雄民壯郵局開設帳號為0000000活存帳戶後，即於同日在前
    揭其住處，將前揭帳戶使用之存摺、提款卡、開戶印章、電話語音密碼、提款卡
    密碼、存摺密碼、身分證影本等物，交付予真實姓名年籍資料不詳之成年男子，
    提供予該等人等使用，並當場收得三千元之報酬，藉此幫助該等真實姓名年籍資
    料不詳之成年男子等人所組成之詐欺集團，掩飾及隱匿因常業詐欺所得之款項而
    使偵查機關不易追查。嗣於九十一年一月初某日，乙○○接獲「國浩國際投資顧
    問公司」（該公司係屬虛設）職員之姓名年籍不詳自稱「林小姐」女子電話，「
    林小姐」佯稱乙○○中得該公司獎金港幣三十萬元，惟須繳付手續費等語，並寄
    發中獎通知書以取信乙○○，使乙○○不疑有詐，而依「林小姐」指示，在臺北
    市○○路○段六十一號之安和郵局第九十六支局，分別於九十一年一月十八日下
    午一時四十六分許匯款九萬元至以蕭益志（由高雄地檢署另行偵辦）名義所開立
    之郵局帳戶、再於同年月二十一日下午一時四十六分許匯款四十萬元至前揭甲○○所出售之郵局帳戶、復於同年月二十四日下午二時二十四分許匯款九萬六千元
    至以郭德育（由高雄地檢署另行偵辦）名義所開立之郵局帳戶，然未得到前揭獎
    金，乙○○始知受騙。
三、案經被害人丙○○訴由臺北市政府警察局移送臺灣臺北地方法院檢察署檢察官聲
    請簡易判決處刑，本院認不宜以簡易判決處刑，應適用通常程序審判，暨被害人
    乙○○訴由臺北市政府警察局大安分局轉至高雄縣警察局鳳山分局報告臺灣高雄
    地方法院檢察署移送併辦。
    理  由
一、訊據被告甲○○就基於幫助之不確定故意而在右揭時地販賣臺新銀行及高雄民壯
    郵局金融帳戶之事實坦承不諱，核與被害人丙○○、乙○○指訴所匯入款項之帳
    戶相符，並經證人黃培傑陳述在卷，且有被告在臺新銀行之客戶資料、帳號為0
    0000000000000帳戶之交易明細、遠傳公司之行動電話基本資料、
    丙○○之匯款收據、中國時報分類廣告（以上分見臺北地檢九十一年度偵字第一
    七八二五號卷第十三頁至第十七頁）、被告在高雄民壯郵局之開戶資料、臺中市
    政府府經商字第○九一○一二二七七○號函、臺中市警察局第一分局中分一刑字
    第○九一○○二八九○○號函及函附訪問紀錄表與蒐證照片、中華電信鳳山營運
    處服務中心出具之查詢電話用戶名稱及裝機地址登記表（以上分見高雄地檢九十
    一年度一四三八二號卷第十七頁至第二十三頁）及郵政國內匯款執具三紙、中獎
    通知書（分見鳳山分局偵查卷）附卷可佐，足徵被告自白與事實相符，綜上，本
    件事證明確，被告犯行洵堪認定，應依法論科。
二、查被告行為後，洗錢防制法雖於九十二年一月十三日經立法院修正，而由總統於
    九十二年二月六日以華總一義字第○九二○○○一九三○○號令公布，然依洗錢
    防制法第十五條規定自公布後六個月始正式施行，是本件尚無新舊法比較問題，
    仍依修法前之法條適用之。被告將其所開立臺新銀行及高雄民壯郵局之二金融帳
    戶連同存摺、印章及提款卡等物提供予不詳人士，以幫助「陳先生」、「黃小姐
    」、「國浩國際投資顧問公司」、「林小姐」等犯罪集團，就渠等掩飾常業詐欺
    之重大犯罪所得財物為洗錢犯行為幫助，核其所為，係犯洗錢防制法第九條第一
    項洗錢罪之幫助犯。年籍資料不詳自稱「陳先生」、「黃小姐」、「林小姐」及
    其他不詳姓名年籍成年人等常業詐欺集團之成員間，對於利用帳戶掩飾或隱匿因
    重大犯罪所得財物之洗錢犯行，有犯意聯絡及行為分擔，為洗錢罪之共同正犯，
    對被告自應以幫助共同洗錢罪論處，並依刑法第三十條第二項規定減輕其刑。被
    告連續二個幫助洗錢之犯行，時間緊接，犯罪構成要件相同，顯係基於概括犯意
    而為，應依刑法第五十六條之規定加重其刑，並先加後減之。又被告於審理中已
    自白不諱，復應依洗錢防制法第九條第四項後段規定減輕其刑，是被告甲○○同
    時有二種以上刑之減輕事由，應依刑法第七十條之規定遞減輕之。爰審酌被告正
    值青壯，竟因貪圖私利而提供帳戶幫助洗錢，既助長他人犯罪，復增加查緝困難
    ，危害財產安全及社會穩定，應予非難，兼衡其因一時失慮而為本件犯行，其犯
    罪手段亦非暴戾及犯罪後態度尚稱良好等一切情狀，量處如主文所示之刑，並諭
    知易科罰金之折算標準，以示懲警
三、被告為幫助洗錢而販賣前開二帳戶，每一帳戶出售所得均為三千元，共計得款六
    千元，業據被告於本院審理中供明（見審判筆錄第八頁），為其因犯罪所得財物
    ，應依洗錢防制法第十二條第一項之規定沒收之，如全部或一部不能沒收時，追
    徵其價額或以其財產抵償之。
四、另臺灣高雄地方法院檢察署於九十二年四月七日以雄檢楠寒九二偵續七一字第二
    一五○六號函就被告涉嫌詐欺案件移送本院併同審理部分，雖未經公訴人於聲請
    簡易判決處刑書記載，惟此部分與簡易判決處刑書內所載經判處有罪之事實，具
    有連續犯裁判上一罪之關係，為起訴效力所及，本院自應併予審理，附此敘明。
五、本件係檢察官聲請以簡易判決處刑之案件，因被告所犯之罪不合刑事訴訟法第四
    百四十九條所定得以簡易處刑之案件，本院改用通常程序審判之。。
據上論結，應依刑事訴訟法第四百五十二條、第二百九十九條第一項前段、洗錢防制
法第九條第一項、第四項後段、第十二條第一項、刑法第十一條前段、第三十條第二
項、第五十六條、第四十一條第一項前段、罰金罰鍰提高標準條例第二條，判決如主
文。
本案經檢察官吳春麗到庭執行職務
中      華      民      國    九十二    年      六      月    三十      日
                                  臺灣臺北地方法院刑事第四庭
                                      法  官  陳  嘉  琪
右正本證明與原本無異。
如不服本判決應於送達後十日內向本院提出上訴狀
                                      書記官  林  素  霜
中      華      民      國    九十二    年      七      月      二      日
附錄本案所犯法條全文
洗錢防制法第九條
洗錢者，處五年以下有期徒刑，得併科新臺幣三百萬元以下罰金。
以犯前項之罪為常業者，處一年以上七年以下有期徒刑，併科新臺幣一百萬元以上一
千萬元以下罰金。
法人之代表人、法人或自然人之代理人、受雇人或其他從業人員，因執行業務犯前二
項之罪者，除處罰行為人外，對該法人或自然人並科以各該項所定之罰金。但法人之
代表人或自然人對於犯罪之發生，已盡力為防止行為者，不在此限。
犯前三項之罪，於犯罪後六個月內自首者，免除其刑；逾六個月者，減輕或免除其刑
；在偵查或審判中自白者，減輕其刑。


司法院資訊處製作；財團法人民間司法改革基金會備份。
